臺灣彰化地方法院民事裁定
110年度消債抗字第6號
抗  告  人  謝維亮  




相  對  人  
即  債權人  臺灣土地銀行股份有限公司

法定代理人  謝娟娟  
代  理  人  卓芳洲  
相  對  人  
即  債權人  台北富邦商業銀行股份有限公司

法定代理人  程耀輝  


相  對  人  
即  債權人  國泰世華商業銀行股份有限公司

法定代理人  郭明鑑  
代  理  人  王行正  
相  對  人  
即  債權人  兆豐國際商業銀行股份有限公司

法定代理人  張兆順  
代  理  人  林勵之  
相  對  人  
即  債權人  渣打國際商業銀行股份有限公司

法定代理人  龐維哲  


相  對  人  
即  債權人  滙豐(台灣)商業銀行股份有限公司

法定代理人  麥康裕  


相  對  人  
即  債權人  臺灣新光商業銀行股份有限公司

法定代理人  李增昌  
相  對  人  
即  債權人  遠東國際商業銀行股份有限公司

法定代理人  周添財  

                      送達處所：新北市板橋莒光○○○○○00000○○○
相  對  人  
即  債權人  元大商業銀行股份有限公司


法定代理人  翁  健  
代  理  人  黃勝豐  
相  對  人  
即  債權人  凱基商業銀行股份有限公司


法定代理人  魏寶生  


相  對  人  
即  債權人  台新國際商業銀行股份有限公司

法定代理人  尚瑞強  


相  對  人  
即  債權人  安泰商業銀行股份有限公司


法定代理人  丁予康  


相  對  人  
即  債權人  台新資產管理股份有限公司

法定代理人  吳統雄  
相  對  人  
即  債權人  良京實業股份有限公司

法定代理人  平秀川一郎



上列抗告人因消費者債務清理事件聲請免責，對於民國110年3月
31日本院109年度消債聲字第27號裁定，提起抗告，本院裁定如
下:
    主  文
原裁定廢棄。
抗告人應予免責。
抗告程序費用新臺幣1,000元由抗告人負擔。
    理  由
一、抗告意旨略以：於本院以107年度消債抗字第17號裁定依消
    費者債務清理條例（下稱消債條例）第133條之規定為抗告
    人不免責確定後，抗告人已陸續以購買郵政匯票及匯款之方
    式清償對相對人之債務，或經相對人聲請強制執行而受償，
    迄今清償總額已達消債條例第133條規定之數額，且相對人
    受償金額亦各已達最低應受分配額，合於消債條例第141條
    第1項之要件，然原審卻計算錯誤而誤認抗告人不符消債條
    例第141條第1項之規定，故抗告人提起抗告，請求廢棄原審
    裁定，准予抗告人免責之聲請等語。
二、按法院裁定開始清算程序後，債務人有薪資、執行業務所得
    或其他固定收入，扣除自己及依法應受其扶養者所必要生活
    費用之數額後仍有餘額，而普通債權人之分配總額低於債務
    人聲請清算前2年間，可處分所得扣除自己及依法應受其扶
    養者所必要生活費用之數額者，法院應為不免責之裁定，但
    債務人證明經普通債權人全體同意者，不在此限；又債務人
    因第133條之情形，受不免責之裁定確定後，繼續清償達該
    條規定之數額，且各普通債權人受償額均達其應受分配額時
    ，得聲請法院裁定免責，消債條例第133條、第141條第1項
    分別定有明文。而債務人繼續清償達消債條例第133條所訂
    數額而依消債條例第141條規定再次聲請法院裁定免責時，
    法院即應為免責之裁定，無須再斟酌原不免責事由情節及其
    他一切情狀，並無裁量之餘地（臺灣高等法院暨所屬法院10
    4年法律座談會民事類提案第24號、司法院97年第4期民事業
    務研究會第15號研究意見參照）。
三、經查：
（一）抗告人前依消債條例聲請清算，經本院以106年度消債清
      字第1號裁定抗告人自民國106年2月24日下午4時起開始清
      算程序，並由本院以106年度司執消債清字第4號進行清算
      之執行；後抗告人之清算財產新臺幣（下同）16萬2,491
      元已分配完結，本院乃於107年6月6日以106年度司執消債
      清字第4號裁定清算程序終結，並再於108年1月28日以107
      年度消債抗字第17號裁定相對人於清算程序受分配總額低
      於抗告人於聲請清算前2年之可處分所得扣除其自己及受
      其扶養者所必要生活費用後之餘額60萬3,184元，而依消
      債條例第133條之規定為不免責之裁定等情，業經本院調
      取本院106年度消債清字第1號、106年度司執消債清字第4
      號、107年度消債抗字第17號等卷宗核閱屬實。從而，抗
      告人既前經本院依消債條例第133條之規定認定不應免責
      確定，則其再依消債條例第141條第1項之規定聲請免責，
      揆諸前揭說明，本院自應審酌抗告人於裁定不應免責確定
      後所陸續清償相對人之金額是否已達消債條例第133條前
      段所定之數額及相對人之受償額是否均已達其等應受分配
      額。
（二）抗告人於聲請清算前2年之可處分所得112萬7,200元扣除
      其自己及受其扶養者之必要生活費用52萬4,016元【即：
      （20,209×24）＋（3,000×13）＝524,016】後，餘額為60萬
      3,184元一節，業經本院以107年度消債抗字第17號裁定認
      定在案；又經本院依本院106年度司執消債清字第4號清算
      事件於106年7月27日公告之債權表及於107年5月10日公告
      之分配表所示之債權額、比例計算後，抗告人所應清償之
      消債條例第133條所定數額及相對人最低應受分配額，應
      分別是60萬3,184元及如附表「繼續清償至消債條例第141
      條第1項所定之最低應受分配額」欄所示之金額；又參酌
      相對人所提出之陳報狀所載及相對人於清算程序所受分配
      之金額（見原審卷第121、123、125、139、141、149、15
      3、159、161、165、167、185、187頁；本院卷第63、65
      、67、69頁），相對人自本院裁定開始清算程序後迄今，
      已分別受償如附表「總受償金額」欄所示之金額，而此等
      金額及其總計金額均顯已大於如附表「繼續清償至消債條
      例第141條第1項所定之最低應受分配額」欄所示之金額及
      60萬3,184元，可見抗告人因消債條例第133條前段之情形
      受不免責裁定確定後，已繼續清償達該條規定之數額，且
      相對人之受償額亦各已達其等應受分配額，故抗告人依消
      債條例第141條第1項之規定，再次具狀向本院聲請免責，
      核屬有據。
四、綜上所述，抗告人前有消債條例第133條前段所定之情形，
    經本院裁定不免責確定後，再依消債條例第141條第1項之規
    定聲請免責，洵屬有據，應予准許。原審因相對人滙豐(台
    灣)商業銀行股份有限公司、元大商業銀行股份有限公司、
    凱基商業銀行股份有限公司錯誤陳報清算程序終結後之受償
    金額（見原審卷第129、131、157頁），且不及審酌其等實
    際受償之正確金額（見本院卷第63至69頁），而以抗告人聲
    請免責不合消債條例第141條第1項之要件而駁回抗告人免責
    之聲請，尚有未洽；抗告人指摘原審裁定不當，求予廢棄，
    為有理由，爰廢棄原審裁定，並依消債條例第141條第1項之
    規定，另為抗告人免責之裁定。
五、據上論結，本件抗告為有理由，依消債條例第11條第2項、
    第15條、民事訴訟法第492條前段，裁定如主文。
中　　華　　民　　國　　110 　年　　7 　　月　　15　　日
                民事第四庭      審判長法  官  陳瑞水
                                      法  官  歐家佑
                                      法  官  許嘉仁
以上正本係照原本作成。
本裁定除以適用法規顯有錯誤為理由外，不得再抗告。如提起再
抗告，應於收受送達後10日內，向本院提出再抗告狀（須按對造
人數添具繕本），並繳納再抗告費新臺幣1,000元。
中　　華　　民　　國　　110 　年　　7 　　月　　15　　日
                                      書記官  曾靖雯
　　　　　　　　　　　　　　　　　　　
附表：
編號 債權人 債權額  公告之債權比例  繼續清償至消債條例第141條第1項所定之最低應受分配額 清算程序受償金額 清算程序終結後受償金額 總受償金額   1 滙豐(台灣)商業銀行股份有限公司 718,155元 10.88% 65,626元 17,672元 47,995元 65,667元  2 臺灣新光商業銀行股份有限公司 45,826元 0.69% 4,162元 1,128元 3,035元 4,163元  3  遠東國際商業銀行股份有限公司 287,742元 4.36% 26,299元 7,080元 19,220元 26,300元  4 元大商業銀行股份有限公司 756,580元 11.46% 69,125元 18,618元 438,588元 457,206元  5  凱基商業銀行股份有限公司 91,327元 1.38% 8,324元 2,393元 (即：146元＋2,247元＝2,393元）  6,080元 8,473元  6 台新國際商業銀行股份有限公司 919,623元 13.93% 84,024元 22,630元 61,395元 84,025元  7 安泰商業銀行股份有限公司 109,140元 1.65% 9,953元 2,686元 7,270元 9,956元  8 台新資產管理股份有限公司 637,088元 9.65% 58,207元 15,677元 42,531元 58,208元  9 良京實業股份有限公司 456,057元 6.91% 41,680元 11,223元 30,460元 41,683元  10 兆豐國際商業銀行股份有限公司 229,683元 3.48% 20,991元 5,652元 15,642元 21,294元  11 國泰世華商業銀行股份有限公司 1,306,040元 19.78% 119,310元 32,139元 87,175元 119,314元  12 台北富邦商業銀行股份有限公司 509,698元 7.72% 46,566元 12,542元 34,025元 46,567元  13 臺灣土地銀行股份有限公司 398,391元 6.03% 36,372元 9,803元 26,570元 36,373元  14 渣打國際商業銀行股份有限公司 137,909元 2.09% 12,607元 3,394元 9,215元 12,609元 總           計  6,603,259元 100% 603,246元 162,637元 829,201元 991,838元 備註： 一、金額單位：新臺幣，小數點以下四捨五入。 二、「債權額」、「公告之債權比例」、「清算程序受償金額」欄所示之金額、比例，是依本院106年度司執消債清字第4號清算事件於106年7月27日公告之債權表及於107年5月10日公告之分配表，與相對人凱基商業銀行股份有限公司110年6月23日民事陳報狀為據。 三、「繼續清償至消債條例第141條第1項所定之最低應受分配額」欄所示之金額，是以「603,184元×「公告之債權比例」欄所示之比例」計算，故「繼續清償至消債條例第141條第1項所定之最低應受分配額」欄所示之總計金額有所差異。